【裁判字號】    95,台上,7304
【裁判日期】    951228
【裁判案由】    常業詐欺
【裁判全文】
最高法院刑事判決            九十五年度台上字第七三０四號
上  訴  人   甲○○
選任辯護人   蘇明淵律師
上  訴  人   乙○○
上列上訴人等因常業詐欺案件，不服台灣高等法院台中分院中華
民國九十五年八月九日第二審判決（九十五年度金上訴字第一一
八０號，起訴案號：台灣彰化地方法院檢察署九十三年度偵字第
六三一五號），提起上訴，本院判決如下：
    主  文
上訴駁回。
    理  由
一、常業詐欺罪部分：
按刑事訴訟法第三百七十七條規定，上訴於第三審法院，非以判
決違背法令為理由，不得為之。是提起第三審上訴，應以原判決
違背法令為理由，係屬法定要件。如果上訴理由狀並未依據卷內
訴訟資料，具體指摘原判決不適用何種法則或如何適用不當，或
所指摘原判決違法情事，顯與法律規定得為第三審上訴理由之違
法情形，不相適合時，均應認其上訴為違背法律上之程式，予以
駁回。本件原判決撤銷第一審不當之判決，仍依想像競合犯關係
，從一重論處上訴人甲○○、乙○○成年人共同利用少年犯常業
詐欺罪刑。已詳敘認定犯罪事實之依據及憑以認定之理由，並對
上訴人等之辯詞，如何不足採信；第一審判決宣告緩刑，如何不
當，均已依據卷內資料予以指駁及說明。查以自己共同犯罪之意
思，參與實施構成要件以外之行為，或以自己共同犯罪之意思，
而由其中一部分人實施犯罪之行為者，均為共同正犯。原判決已
認定及說明上訴人等與綽號「小六」之不詳姓名年籍成年男子等
人間，基於常業詐欺之為自己不法所有意圖犯意聯絡，而由綽號
「小六」、「老大」、「胖哥」、「小伍」、「小高」、「小安
」、「滷肉」等不詳姓名年籍成年男子實施詐欺行為。上訴人等
與楊竣宇、張昇民及綽號「咪咪」不詳姓名年籍成年男子則負責
提領被害人匯入人頭帳戶款項，轉匯或利用不知情之少年謝○○
轉匯至綽號「小六」等人指定之帳戶內，則上訴人等顯以自己共
同犯罪之意思，而參與實施構成要件以外之行為。原判決認定彼
等亦為共同正犯，並無不當。又民國九十四年二月二日修正公布
之刑法，係自九十五年七月一日起始施行，第一審於九十五年三
月二十七日判決時，該修正公布刑法尚未施行，其未為新舊法比
較適用，固無違法。惟原審判決時，該修正公布之刑法，既已施
行，則原判決以第一審判決未及比較適用，予以撤銷，自無不合
。上訴意旨置原判決之論敘於不顧，仍執陳詞為事實上之爭辯，
並對原審採證認事之職權行使，任意指摘，難謂已符合首揭法定
上訴要件，彼等上訴違背法律上之程式，均應予駁回。
二、恐嚇取財罪部分：
按刑事訴訟法第三百七十六條所列各罪之案件，經第二審判決者
，不得上訴於第三審法院，法有明文。上訴人等想像競合犯恐嚇
取財罪部分，原判決認係成立刑法第三百四十六條第一項之罪，
核屬刑事訴訟法第三百七十六條第六款之案件。依首開說明，既
經第二審法院判決，自不得上訴於第三審法院。縱此部分與上述
上訴人等常業詐欺罪部分有想像競合犯關係，為裁判上一罪，但
彼等常業詐欺罪部分之上訴為不合法，本院應從程序上予以駁回
，而無從為實體上判決，則對於此部分，亦無從適用審判不可分
原則，為實體上裁判。上訴人等竟猶一併提起上訴，顯為法所不
許，均應予駁回。
據上論結，應依刑事訴訟法第三百九十五條前段，判決如主文。
中    華    民    國  九十五  年   十二   月  二十八  日
                      最高法院刑事第三庭
                          審判長法官  謝  家  鶴
                                法官  花  滿  堂
                                法官  陳  世  淙
                                法官  洪  佳  濱
                                法官  洪  昌  宏
      本件正本證明與原本無異
                                      書  記  官
中    華    民    國  九十六  年    一    月    八    日
                                                      V


司法院資訊處製作；財團法人民間司法改革基金會備份。
